臺灣臺南地方法院柳營簡易庭民事判決
111年度營簡字第220號
原      告  李博榮  
特別代理人  李怡璇  
訴訟代理人  周聖錡律師(法律扶助)
被      告  王常榮  
上列當事人間請求侵權行為損害賠償事件，原告就本院110年度
交簡字第3855號過失傷害案件提起附帶民事訴訟，經本院刑事庭
以110年度交附民字第186號裁定移送前來，本院柳營簡易庭於民
國111年7月28日言詞辯論終結，判決如下：
    主  文
一、被告應給付原告新臺幣169,426元，及自民國110年12月25日
    起至清償日止，按週年利率百分之5計算之利息。
二、原告其餘之訴駁回。　　
三、訴訟費用由被告負擔其中2分之1，餘由原告負擔。
四、本判決第一項得假執行。但被告如以新臺幣169,426元為原
    告預供擔保，得免為假執行。
五、原告其餘假執行之聲請駁回。
    事實及理由
一、原告起訴主張：
　㈠原告於民國110年3月5日晚上7時44分，騎乘自行車沿臺南市
    將軍區苓仔寮南19線由南往北行駛，至南19線北向1.5公里
    處時，適被告騎乘車牌號碼000-0000號重型機車，未注意車
    前狀況，追撞同向前方、由原告騎行於路肩之自行車，造成
    原告人車倒地（下稱本件事故），原告受有頭部受傷腦出血
    之傷害，於110年3月5日至同月16日至奇美醫療財團法人佳
    里奇美醫院（下稱佳里奇美醫院）住院治療共計12天，並因
    腦部出血須專人照顧1個月、復健3個月、休養3個月。被告
    本件過失行為，經臺灣臺南地方檢察署檢察官以110年度營
    偵字第1773號起訴書提起公訴，本院以110年度交簡字第385
    5號刑事判決判處有期徒刑4月確定在案。
  ㈡原告因本件事故受有下列損害，爰依民法第184條第1項前段
    、第191條之2、第193條第1項、第195條第1項規定，請求被
    告負損害賠償責任：
　1.親屬看護費用支出新臺幣（下同）35,000元：原告因本件事
    故受有腦部出血之損害，並於出院後仍須專人照顧1個月，
    由原告胞弟李博全照護，依就業服務法第47條第1項規定雇
    主在國內辦理招募本國人從事同法第46條第1項第8款至第11
    款工作之合理勞動條件薪資，家庭看護工及外籍看護工之薪
    資為32,000元至35,000元，故原告請求1個月的全日或半日
    之親屬照顧費用35,000元。
　2.不能工作的損失168,000元：原告於本件車禍事故前，係以
    打零工維生，雖無固定薪資入帳，惟仍應可參酌行政院勞動
    部110年1月1日起實施之每月基本工資24,000元，以此基本
    工資為原告打零工之計算基準。而原告於本件車禍事故發生
    後，因腦部出血須專人照護1個月、復健3個月及休養3個月
    ，共計7個月無法工作。故原告於此期間不能工作之損失總
    計為168,000元【計算式：24,000元×7月=168,000元】。
　3.精神慰撫金300,000元：原告因系爭事故受有腦出血損害並
    住院12日，出院後仍須專人照顧1個月、復健3個月及休養3
    個月，已造成其身體、健康之損害，精神上應受有相當之痛
    苦，故原告依民法第195條第1項前段規定，請求被告賠償精
    神慰撫金，自屬有據。另審酌原告本件所受之損害係腦部出
    血，猶有不慎即可能造成更嚴重損害結果，而其學歷為高職
    畢業，目前職業為打零工，經濟地位較為低落，爰認請求原
    告賠償精神慰撫金300,000元為適當。
　4.原告已受有強制汽車責任險理賠金共計45,574元。
  ㈢並聲明：
　1.被告應給付原告503,000元，及自刑事附帶民事訴訟起訴狀
    繕本送達翌日起至清償日止，按週年利率百分之5計算之利
    息。
　2.如受有利判決，原告願供擔保，請准宣告假執行。
二、被告則以：原告未提出詳細勞工身分證明、就醫證明、照顧
    證明；但對於本件事故原告主張其無肇事責任沒有意見等語
    ，資為抗辯，並聲明：原告之訴駁回。　　
三、本院之認定：
　㈠按因故意或過失，不法侵害他人之權利者，負損害賠償責任
    ；汽車、機車或其他非依軌道行駛之動力車輛，在使用中加
    損害於他人者，駕駛人應賠償因此所生之損害。但於防止損
    害之發生，已盡相當之注意者，不在此限，民法第184條第1
    項前段、第191條之2分別定有明文。
　㈡經查，原告於上述時間、地點騎乘自行車，被告騎乘車牌號
    碼000-0000號重型機車，因未注意車前狀況，撞及同向在前
    、騎行於路肩之原告所騎乘之自行車，造成原告人車倒地，
    因而受有腦出血之傷害，於110年3月5日至同月16日於奇美
    醫療財團法人奇美醫院、佳里奇美醫院住院治療共計12天；
    嗣被告因本件過失行為，經臺灣臺南地方檢察署檢察官以11
    0年度營偵字第1773號起訴書提起公訴，並經本院以110年度
    交簡字第3855號刑事簡易判決判處有期徒刑4月確定；而被
    告投保強制汽車責任保險之富邦產物保險股份有限公司因本
    件事故已給付原告強制汽車責任保險之保險金45,574元等事
    實，業據原告提出佳里奇美醫院110年4月8日診斷證明書(見
    附民卷第17頁)、原告郵政存簿儲金簿之內頁影本照片(見營
    簡卷第43-44頁)在卷為證，並經本院調閱110年度交簡字第3
    855號刑事案件卷宗確認無訛，上述事實應堪予認定。被告
    本件既因未注意車前狀況而撞及原告腳踏車，導致原告人車
    倒地並受有腦出血之傷勢，應足認被告就本件事故之發生，
    確有過失，且其過失行為與原告所受傷害間具有因果關係，
    則原告依上述規定請求被告負侵權行為損害賠償責任，即屬
    有據。
　㈢請求看護費用35,000元部分：
　1.按親屬代為照顧被害人之起居，固係基於親情，但親屬看護
    所付出之勞力並非不能評價為金錢，雖因二者身分關係而免
    除被害人之支付義務，惟此種基於身分關係之恩惠，自不能
    加惠於加害人，故由親屬看護時，雖無現實看護費之支付，
    仍應認被害人受有相當於看護費之損害，得向加害人請求賠
    償，始符公平原則。經查，依前述佳里奇美醫院110年4月8
    日診斷證明書記載(見附民卷第17頁)，醫師囑言：因腦部出
    血需專人照顧1個月，復健3個月，休養3個月，則原告自本
    件事故發生之日起之1個月內應確實有由專人協助日常生活
    之必要。又原告於該期間內均由其弟李博全照護，雖無實際
    支出看護費用，仍應認原告受有相當於看護費之損害。
　2.次查，經本院依職權函詢佳里奇美醫院，經該院函覆：原告
    因右側腦部出血，影響部分肌肉力量，生活可部分自理並可
    行走，建議須半日專人照顧或專人輔助等語(見營簡卷第35
    頁)。復經本院依職權函詢臺南市住院病患家事服務業職業
    工會，經該工會函覆：本會看護費用⑴日班12小時1,400元、
    ⑵夜班12小時1,400元、⑶全日班24小時2,400元、⑷住院時及
    在家看護之費用相同等語，有該工會111年7月6日南市住工
    總字第111070號函附卷可參(見營簡卷第77頁)，原告請求1
    個月半日看護費用35,000元，每日約為1,167元(元以下四捨
    五入)，未逾越上述看護費用行情之一般水平，據此，應認
    原告此部分得請求之金額為35,000元。
　㈣請求不能工作之損失168,000元部分：原告主張於本件車禍事
    故前，原以打零工維生，雖無固定薪資入帳，惟仍應依基本
    工資24,000元作為原告工作薪資之計算基準，而原告於本件
    車禍事故發生後，因腦部出血須專人照護1個月、復健3個月
    及休養3個月，共計7個月無法工作。故原告於此期間不能工
    作之損失總計為168,000元等語。然查，原告為46年2月生，
    於110年3月5日本件事故發生時，已年滿64歲，且依其勞動
    部勞工保險局勞工保險投保查詢資料，其於100年11月9日退
    保後，即未再有投保之事實，嗣至本件事故後之110年5月19
    日始另有加保之情事，有該勞工保險投保查詢資料附卷可憑
    (見營簡卷第41頁)；又依其財產資料，其於108年雖有薪資
    所得360,000元，然於109年、110年則均無所得資料，有其
    稅務電子閘門所得調件明細表在卷可參，則原告於本件事故
    發生時是否確實有以打零工為業，應非無疑，依卷存證據，
    尚難認定原告因本件事故而受有不能工作之損失168,000元
    ，則此部分之請求應屬無據。
　㈤請求精神慰撫金300,000元部分：按不法侵害他人之身體、健
    康、名譽、自由、信用、隱私、貞操，或不法侵害其他人格
    法益而情節重大者，被害人雖非財產上之損害，亦得請求賠
    償相當之金額，民法第195條第1項前段定有明文。原告既因
    被告本件過失行為而有上述傷害，自應受有相當之精神痛苦
    ，其依上述規定，請求被告賠償精神慰撫金，應屬有據。復
    按精神慰撫金核給之標準固與財產上損害不同，然非不可斟
    酌雙方身分資力與加害程度，及其他各種情形核定相當數額
    。本院審酌兩造之年齡、經濟狀況、財產等情(有稅務電子
    閘門所得調件明細表可參)，以及原告本件受有腦出血之傷
    害，傷勢非輕，並造成其身體不適、生活不便等情，並參酌
    被告本件過失駕駛行為之情狀，認原告就其傷害得請求慰撫
    金180,000元，應屬適當，逾此範圍之請求，則應駁回。
　㈥綜上，原告因本件事故所得請求被告賠償之金額為看護費用3
    5,000元、慰撫金180,000元，合計215,000元【計算式：35,
    000元+180,000元=215,000元】。
　㈦按保險人依強制汽車責任保險法規定所為之保險給付，視為
    被保險人損害賠償金額之一部分；被保險人受賠償請求時，
    得扣除之，強制汽車責任保險法第32條定有明文。查原告已
    受領強制汽車責任保險之保險金45,574元，業如前述，則原
    告本件得請求之金額，自應扣除其已領取之強制汽車責任保
    險金45,574元，經扣除後，原告本件得請求之金額應為169,
    426元【計算式：215,000元－45,574元＝169,426元】。
四、從而，原告依民法第184條第1項前段、第191條之2、第193
    條第1項、第195條第1項規定，請求被告應給付原告169,426
    元，及自起訴狀繕本送達翌日即110年12月25日(見附民卷第
    31頁)起至清償日止，按週年利率百分之5計算之利息，為有
    理由，應予准許，逾此範圍之請求，則無理由，應予駁回。
五、本件事證已臻明確，兩造其餘之攻擊或防禦方法及所用之證
    據，經本院斟酌後，認為均不足以影響本判決之結果，爰不
    逐一論列，附此敘明。
六、本件為刑事附帶民事訴訟，而由本院刑事庭移送民事庭者，
    依刑事訴訟法第504條第2項之規定，免納裁判費，且至本件
    言詞辯論終結時，亦未發生其他訴訟費用，故無從確定訴訟
    費用之數額，惟依法仍應依民事訴訟法第79條規定諭知訴訟
    費用之負擔如主文第3項所示。
七、本件原告勝訴部分，為依民事訴訟法第427條第1項規定適用
    簡易訴訟程序，且為被告敗訴之判決，應適用民事訴訟法第
    389條第1項第3款規定，依職權宣告假執行，原告雖陳明願
    供擔保聲請假執行，該聲請僅督促法院職權發動，爰不另為
    供擔保之諭知；並依民事訴訟法第392條第2項規定，依職權
    宣告被告預供擔保，得免為假執行。至原告敗訴部分，其假
    執行之聲請即失所依附，應予駁回。
八、訴訟費用負擔之依據：民事訴訟法第79條。
中　　華　　民　　國　　111 　年　　8 　　月　　19　　日
　　　　　　　　　柳營簡易庭  法　官  陳郁婷
以上正本證明與原本無異。
如不服本判決，應於判決送達後20日內，向本院提出上訴狀並表
明上訴理由，如於本判決宣示後送達前提起上訴者，應於判決送
達後20日內補提上訴理由書（須附繕本）。
如委任律師提起上訴者，應一併繳納上訴審裁判費。
中　　華　　民　　國　　111 　年　　8 　　月　　22　　日
                              書記官  謝靜茹